【裁判字號】    92,易,155
【裁判日期】    920304
【裁判案由】    違反動產擔保交易法
【裁判全文】
臺灣臺中地方法院刑事判決                          九十二年度易字第一五五號
    公  訴  人  臺灣臺中地方法院檢察署檢察官
    被      告  乙○○  男  二.
右列被告因違反動產擔保交易法案件，經檢察官提起公訴（九十一年度偵緝字第一０
一０號），本院判決如左：
    主  文
乙○○動產擔保交易之債務人，意圖不法之利益，將標的物遷移，致生損害於債權人
，累犯，處有期徒刑月，如易科罰金，以佰元折算壹日。
    事  實
一、乙○○曾因藏匿人犯罪，於民國八十八年九月二十七日為本院判處有期徒刑四月
    確定，於八十九年十月九日送監執行，而於九十年二月八日執行完畢；詎其竟仍
    不知悔改，於九十年八月二十七日購得車牌號碼ＷＱ─二一四七號ＴＯＹＯＴＡ
    廠牌一九九五年份之自用小客車一部後，旋於同年月三十日以所購之自用小客車
    設定動產抵押之方式，向遠東國際商業銀行股份有限公司（下稱遠東銀行）借款
    ，雙方約定借款金額為新台幣（下同）十九萬元，分三十六期還款，約定借款期
    間自九十年八月三十日起，至九十三年八月二十九日止，以每月為一期，每期應
    於當月二十九日清償七千零四十九元，並約定標的物存放地為臺中縣烏日鄉○○
    路○段和平巷一三一號，在所借款項未全部清償前，非經遠東銀行之書面同意並
    辦妥動產抵押變更登記，乙○○不得擅自將標的物遷移、出賣、出質、移轉、抵
    押等處分，為動產擔保交易之債務人。詎乙○○僅於九十年九月二十九日清償一
    期之分期款七千零四十九元後，即拒絕返還餘款，且基於意圖不法之利益，於九
    十年十一月間某日，將標的物遷移搬離上址，使遠東銀行追索無門，致生損害於
    債權人遠東銀行（嗣已於九十一年二月二十一日將債權移讓與裕融企業股份有限
    公司，下稱裕融公司）。
二、案經裕融公司告發由臺灣臺中地方法院檢察署檢察官偵查起訴。
    理  由
一、訊據被告乙○○固坦承有於九十年八月二十七日購車後，以動產抵押方式向遠東
    銀行借款十九萬元，並約定分三十六期清償，每期應於每月二十九日給付七千零
    四十九元，及借款後伊僅給付一期，即未再清償餘款，並該車現並無存放在約定
    標的物存放地點等事實均坦白不諱，惟否認有何違反動產擔保交易法犯行，並辯
    稱：伊因家庭負擔，故無法繼續清償餘款，且車子因交給綽號「阿龍」之人辦理
    信用卡之後，綽號「阿龍」之人未將該車返還，所以已經找不到了等語。經查，
    被告確有於九十年八月三十日以車牌號碼ＷＱ─二一四七號自用小客車設定動產
    抵押之方式，向遠東銀行借款十九萬元，並約定分三十六期還款，約定借款期間
    自九十年八月三十日起，至九十三年八月二十九日止，以每月為一期，每期應於
    當月二十九日清償七千零四十九元，並約定標的物存放地為臺中縣烏日鄉○○路
    ○段和平巷一三一號，在所借款項未全部清償前，非經遠東銀行之書面同意並辦
    妥動產抵押變更登記，不得擅自將標的物遷移、出賣、出質、移轉、抵押等處分
    之事實，業經被告坦白不諱，並有告發人提出之汽車新領牌照登記書、貸款暨動
    產抵押契約書、動產擔保交易（動產抵押）設定登記申請書、移轉契約書影本等
    為證，其此部分之事實應堪以認定。又被告雖辯稱借款之後，伊因將前揭自用小
    客車交付綽號「阿龍」之人以供辦理信用卡，迄未返還，故找不到車等語；然查
    ，被告於檢察官訊問前揭自用小客車在何處時，供稱買回二個月之後車子即不見
    了，可能是擄車勒贖等語。於本院審理時則先是供稱買回二、三個月之後就不見
    了，後始改稱將車交付綽號「阿龍」等人辦理信用卡等語；然查被告自承該車並
    無向警察機關報案失竊；而汽車為一具有相當價值之物，且被竊之後，如遭不法
    之使用，車輛之所有人可能受有不測之風險，是一般人於發覺汽車被竊後，多旋
    即向警察機關報案，一方面請求警察機關協尋，一方面可藉此釐清責任；是果該
    車確已經失竊，依一般經驗常情，被告應即報案協尋，然竟迄今一年有餘均未有
    相關報案協尋之行為，顯見其所稱買回來二、三個月即不見了（被竊）等語，並
    不可採。又被告辯稱交付予綽號「阿龍」之人辦理信用卡等語，然一般銀行核發
    信用卡，固有經過徵信之過程，然欲證明為車輛之所有人，通常僅須提出行車執
    照、車主聯等資料即為已足，並不用交付車輛，其此部分所辯顯亦不足採信。又
    被告於九十年十一月間某日即已將前揭自用小客車自約定標的物存放地之臺中縣
    烏日鄉○○路○段和平巷一三一號遷移，業據告發人代理人甲○○於本院審理時
    陳述明確，並有存證信函及信封袋附卷可稽，而該裝存證信函之信封，經臺中縣
    烏日郵局依址送達後，發現被告並未居住於臺中縣烏日鄉○○路○段和平巷一三
    一號處，有信封上烏日郵局所蓋「查無此人」之印文可稽；從而，可認被告確已
    經於九十年十一月間，將前揭車輛遷移；而被告既未依約定清償所借之款項，復
    將該車自約定標的物存放地點遷移，致使債權人遠東銀行無法追索行使動產抵押
    權，顯足以生損害於債權人遠東銀行；綜上所述，本件事證已經明確，被告犯行
    洵堪認定。
二、核被告所為，係犯動產擔保交易法第三十八條之罪；被告曾因藏匿人犯罪，於八
    十八年九月二十七日為本院判處有期徒刑四月確定，於八十九年十月九日送監執
    行，而於九十年二月八日執行完畢，有臺灣臺中地方法院檢察署刑案資料查註紀
    錄表及臺灣高等法院被告全國前案紀錄表各一件在卷可稽，其於受有期徒刑之執
    行完畢後，五年內再犯本件有期徒刑以上之罪，為累犯，應依刑法第四十七條規
    定加重其刑。爰審酌被告犯罪之動機、目的，本件犯罪之情節暨犯罪之手段，又
    被告向債權人借得之款項為十九萬元，扣除被告已經給付之七千零四十九元（第
    一期款），尚欠自訴人十八萬二千九百五十一元，其犯罪所生之損害，且犯後迄
    今仍未尚清償債權人餘款等情，並犯罪猶飾詞圖卸，拒不提出該車之所在地等犯
    罪後態度非佳等一切情狀，量處如主文所示之刑，並諭知易科罰金之折算標準，
    以示懲儆。
據上論斷，應依刑事訴訟法第二百九十九條第一項前段，動產擔保交易法第三十八條
，刑法第十一條前段、第四十七條、第四十一條第一項前段，罰金罰鍰提高標準條例
第一條前段、第二條，判決如主文。
中      華      民      國      九十二      年    三    月      四      日
                                    臺灣臺中地方法院刑事第一庭
                                        法  官  林  源  森
右正本證明與原本無異
如不服本判決，應於收受本判決後十日內向本院提出上訴書狀，其未敘述上訴理由者
，並得於提起上訴後十日內向本院補提理由書狀（均須按他造當事人之人數附繕本）
「切勿逕送上級法院」
                                        書記官
中      華      民      國      九十二      年    三    月      四      日
附錄本案論罪科刑法條全文：
動產擔保交易法第三十八條
動產擔保交易之債務人，意圖不法之利益，將標的物遷移、出賣、出質、移轉、抵押
或為其他處分，致生損害於債權人者，處三年以下有期徒刑、拘役或科或併科六千元
以下之罰金。


司法院資訊處製作；財團法人民間司法改革基金會備份。
